【裁判字號】    92,聲,71
【裁判日期】    920218
【裁判案由】    
【裁判全文】
臺灣高雄地方法院民事裁定  九十二年度聲字第七一號
    聲  請  人  龍星昇第一資產管理股份有限公司
?
    法定代理人  乙○○
    相  對  人  甲○○
右當事人間聲請變更債權人及提存人事件，本院裁定如左：
    主      文
聲請駁回。
程序費用由聲請人負擔。
    理      由
一、聲請意旨略以：第三人第一商業銀行股份有限公司（下稱第一商銀）原以相對人
    為債務人，向本院聲請假扣押，經本院於民國九十一年二月十九日以九十一年全
    字第一０九四號為准予假扣押裁定，准第一商銀以新台幣（下同）一百萬元供擔
    保後，得對於債務人即相對人甲○○之財產在三百萬元範圍內為假扣押，第一商
    銀因而於九十一年三月四日聲請為擔保提存，經以九十一年度存字第九００號提
    存一百萬元並據以聲請假扣押強制執行；因第一商銀業將假扣押債權讓售聲請人
    ，是本件假扣押債權相關權利義務由聲請人全部承受，故前揭假扣押裁定之債權
    人擔保提存之提存人，均應變更為聲請人，改由聲請人供擔保等情，並提出假扣
    押裁定、提存書等為證。
二、聲請人固據提出假扣押裁定、提存書為證，惟「以收購金融機構不良債權為目的
    之資產管理公司，其處理金融機構之不良債權，得依下列方式辦理：二、金融機
    構讓與其不良債權時，就該債權對債務人或保證人已取得之執行名義，其效力及
    於資產管理公司」金融機構合併法（下稱金併法）第十五條第一項第二款規定甚
    明。而當事人如得依其他方法達成目的者，或法律設有特別救濟方法，祇能依該
    方法為之者，均應認於訴訟上並無保護必要，應以判決駁回原告之訴。又起訴應
    具備訴訟上權利保護要件，始能獲得有利判決之認定，非惟訴訟事件有之，即於
    非訟事件亦如是，從而，當事人聲請非訟事件，如欠缺權利保護要件中關於保護
    必要之要件者，法院亦應以裁定駁回之。
三、查聲請人受讓第一商銀對於相對人全部債權（包括本金、利息、違約金、代墊訴
    訟費用及其他從屬權利），而上開債權並依金併法第十五條第一項第一款及第十
    八條第三項規定，於移轉日以公告代債權讓與之通知，且於新聞媒體公告乙節，
    固為聲請人所陳明，應認係屬真實，第一商銀固可認對於相對人所有假扣押債權
    ，業已依金併法規定讓與聲請人無訛，而聲請人既受讓第一商銀對於相對人所有
    之假扣押債權，則參諸前揭法律規定意旨以觀，第一商銀對於相對人所取得假扣
    押裁定執行名義之效力自及於聲請人，聲請人得逕依前揭假扣押裁定之意旨，提
    供擔保後（於第一商銀未提供擔保之情形下），聲請執行法院於假扣押裁定之債
    權範圍內，假扣押強制執行相對人所有之財產。從而，本件聲請人既得逕以同一
    假扣押裁定為強制執行法上之主張，自無聲請變更假扣押裁定債權人之必要，此
    部分應予裁定駁回。
四、又供擔保之提存物或保證書，除得由當事人約定變換外，法院得依供擔保人之聲
    請，以裁定許其變換，民事訴訟法第一百零五條第一項定有明文。又依金融機構
    合併法第十五條第一項第二款規定，金融機構讓與其不良債權時，就該債權對債
    務人或保證人已取得之執行名義，其效力及於資產管理公司，已如前述。而假扣
    押債權人依假扣押裁定，提供擔保物強制執行假扣押債務人財產後，就擔保提存
    部分，於債權人符合民事訴訟法第一百零四條規定（或提存法第十五條及第十六
    條）之要件時，即可向法院聲請或逕向提存所請求返還提存物，而債務人於符合
    民事訴訟法第五百三十一條之情形下，亦得就提存物主張有優先受償之權利，並
    得請求債權人負擔不當假扣押之損害賠償責任，假扣押擔保提存所衍生之權利義
    務，乃獨立於假扣押債權之另一法律關係，與原來假扣押之債權範圍並非相同，
    自不容混淆，故假扣押債權人縱將其假扣押債權讓與第三人，倘未併將其因供假
    扣押之擔保提存所生權利義務關係讓與第三人承受者，第三人雖可就受讓之假扣
    押債權，向債務人主張實體法或程序法上權利，或依金併法第十五條第一項第二
    款主張假扣押執行名義之效力，然就供假扣押擔保提存所生權利義務關係，並非
    當然得為行使，本件聲請人並未明其所承受第一銀行有關相對人不良債權範圍
    ，包括因供假扣押擔保提存所生權利義務關係在內，揆諸前開說明，聲請人聲請
    變更提存物提存人為聲請人，尚屬於法無據。而聲請人與第一商銀間所受讓之不
    良債權契約之範圍，如明文約定包括有關擔保提存之權利義務關係在內，則聲請
    人自得以債權人之身分行使負擔依法院所命供擔保之提存金之權利義務，而逕以
    債權人名義行使前揭擔保提存得為之行為，並無聲請變更聲請人名義之必要，是
    聲請人此部分聲請，亦不應准許。
四、從而，本件聲請人聲請於法不合，應予駁回。
五、依民事訴訟法第九十五條、第七十八條，裁定如主文。
中      華      民      國    九十二    年      二      月     十八     日
                              臺灣高雄地方法院民事第五庭
~B法      官  林玉心
右正本證明與原本無異。
如不服本裁定應於送達後十日內向本院提出抗告狀。
中      華      民      國    九十二    年      二      月     十八     日
~B法院書記官  陳家宏


司法院資訊處製作；財團法人民間司法改革基金會備份。
